臺灣桃園地方法院刑事判決
                                    110年度金訴字第183號
公  訴  人  臺灣桃園地方檢察署檢察官 
被      告  簡翊宸



上列被告因違反洗錢防制法等案件，經檢察官提起公訴（110 年
度偵字第2891號），本院判決如下：
    主  文
簡翊宸幫助犯詐欺取財罪，處拘役拾伍日，如易科罰金，以新臺
幣壹仟元折算壹日。緩刑貳年。
    事  實
一、簡翊宸明知社會上詐騙案件層出不窮，並可預見將自己之金
    融帳戶之提款卡、密碼提供他人使用，可能幫助他人從事財
    產犯罪，仍基於縱有人以其金融帳戶實施詐欺犯罪，亦不違
    背其本意之幫助故意，於民國109 年8 月9 日上午5 時43分
    前某時許，在位於桃園市○○區○○路0 號之「大聯盟網咖」，
    將其所申辦之中華郵政股份有限公司鶯歌永昌郵局帳號0000
    0000000000號帳戶（下稱郵局帳戶）提款卡交予真實姓名年
    籍不詳之陌生男子，並告知提款卡密碼，該人所屬詐騙集團
    不詳成員取得上揭郵局帳戶提款卡、密碼後，意圖為自己不
    法之所有，基於詐欺取財之犯意，分別以網路遊戲英雄聯盟
    暱稱「B51 、人性即是修羅」及LINE暱稱「Valux 」身份結
    識蘇心怡，在取得蘇心怡信任後，於109 年8 月9 日某時許
    向蘇心怡佯稱有資金周轉需求，蘇心怡因而陷於錯誤，匯款
    新臺幣（下同）8,000 元至郵局帳戶。嗣蘇心怡察覺有異報
    警處理，始查悉上情。
二、案經蘇心怡訴由桃園市政府警察局桃園分局移送臺灣桃園地
    方檢察署檢察官偵查起訴。
    理  由
一、按被告以外之人於審判外之言詞或書面陳述，除法律有規定
    者外，不得作為證據；又被告以外之人於審判外之陳述，經
    當事人於審判程序同意作為證據，法院審酌該言詞陳述或書
    面陳述作成時之情況，認為適當者，亦得為證據；當事人、
    代理人或辯護人於法院調查證據時，知有第159 條第1 項不
    得為證據之情形，而未於言詞辯論終結前聲明異議者，視為
    有前項之同意，刑事訴訟法第159 條第1 項、第159 條之5
    分別定有明文。經查，本判決下列所引用被告以外之人於審
    判外之陳述，檢察官及被告簡翊宸於本院準備程序時對於其
    證據能力均不爭執，且迄於言詞辯論終結前亦未聲明異議，
    本院審酌上開證據資料作成時之情況，尚無違法不當及證明
    力明顯過低之瑕疵，而認為以之作為證據應屬適當，依刑事
    訴訟法第159 條之5 規定，應認前揭證據資料均有證據能力
    。至於本判決其餘所依憑認定被告犯罪事實之各項非供述證
    據，本院亦查無有何違反法定程序取得之情形，依刑事訴訟
    法第158 條之4 規定反面解釋，均具有證據能力。
二、訊據被告固坦承將郵局帳戶提款卡、密碼交予他人，惟矢口
    否認有幫助詐欺之舉，辯稱：綽號「小K 」的人說工作需要
    帳戶領薪水，我就借給他，「小K 」是在網咖認識一起工作
    的人云云。經查：
㈠、被告於109 年8 月9 日上午5 時43分前某時許，在位於桃園
    市○○區○○路0 號之「大聯盟網咖」，將其所申辦之郵局帳戶
    提款卡交予真實姓名年籍不詳之陌生男子，並告知提款卡密
    碼，該人所屬詐騙集團不詳成員取得上揭郵局帳戶提款卡、
    密碼後，意圖為自己不法之所有，基於詐欺取財之犯意，分
    別以網路遊戲英雄聯盟暱稱「B51 、人性即是修羅」及LINE
    暱稱「Valux 」身份結識蘇心怡，在取得蘇心怡信任後，於
    109 年8 月9 日某時許向蘇心怡佯稱有資金周轉需求，蘇心
    怡因而陷於錯誤，匯款8,000 元至郵局帳戶等情，業據被告
    於警詢、偵查及本院審理中所坦認，核與證人即告訴人蘇心
    怡於警詢中陳述相符，且有臺北市政府警察局北投分局永明
    派出所受理刑事案件報案三聯單、內政部警政署反詐騙諮詢
    專線紀錄表、受理詐騙帳戶通報警示簡便格式表、金融機構
    聯防機制通報單轉帳明細內容、通訊軟體截圖對話中華郵政
    股份有限公司提供之開戶資料及歷史交易清單等在卷可稽（
    見偵卷，第7 至9 頁、第25至28頁、第44至57頁、第59頁、
    第62至107 頁、第108 至111 頁、第189 至191 頁；本院審
    金訴卷，第39頁；本院金訴卷，第31頁），洵堪認定。
㈡、被告於警詢中供稱：我把郵局帳戶借給林威宇，我們一起打
    網咖認識的，認識約10年，林威宇說有一筆薪資要匯入，需
    要借我帳戶使用，我就把郵局帳戶提款卡、密碼借他，約過
    1 、2 小時他才把提款卡還我云云（見偵卷，第8 至9 頁）
    ，於偵查中供稱：印象中把帳戶借給綽號「小K 」的成年男
    子，他說要領薪資，沒有帶提款卡，我將帳戶借給他匯款後
    ，就於當日將錢領出來給他，當時約領8,000 元，警詢中說
    借給林威宇是因為我只知道林威宇名字，當時只有我和「小
    K 」，林威宇不在場云云（見偵卷，第190 頁），於本院準
    備程序中供稱：我沒有將提款卡借給「小K 」，只有提供帳
    戶號碼，我不知道「小K 」的身份，現在找不到云云（見本
    院審金訴卷，第39至40頁），互核以觀，被告對於其郵局帳
    戶借予何人使用乙節，前後所述不一，參以林威宇為被告友
    人，「小K 」則係被告無法正確說出真實姓名年籍資料之人
    ，兩者對被告而言斷無混淆可能，被告竟可有兩種截然不同
    之說詞，歷次供述之真實性已難遽信；況依被告所述情節可
    知，「小K 」對被告而言與陌生人無異，「小K 」豈會向毫
    不熟識之被告借用帳戶作為薪資匯入使用，若被告未依約將
    款項領出交予「小K 」，「小K 」豈不平白蒙受損失，顯然
    被告所稱「小K 」因有薪資匯入需求而借用帳戶乙情，亦難
    採信；再者，被告郵局帳戶在詐騙集團成員取得之前，餘額
    僅有30元，有客戶歷史交易清單在卷可考（見偵卷，第111
    頁），顯見被告所交付者係其未再使用、餘額無幾之帳戶，
    此節與實務上常見具幫助詐欺取財犯意之行為人，基於僥倖
    心態，將餘額無幾甚至為零之金融帳戶交付詐騙集團使用之
    慣行相符。從而，被告上開辯詞應係虛妄，被告自行將郵局
    帳戶之提款卡、密碼交予真實姓名年籍不詳之人，方為事實
    。
㈢、金融帳戶係個人資金流通之交易工具，事關帳戶申請人個人
    之財產權益，進出款項亦將影響其個人社會信用評價，而金
    融帳戶與提款卡、密碼結合，尤具專有性，若落入不明人士
    ，更極易被利用為取贓之犯罪工具，是以金融帳戶具有強烈
    之屬人性及隱私性，應以本人使用為原則，衡諸常理，若非
    與本人有密切關係或特殊信賴關係，實無任意供他人使用之
    理，縱有交付個人帳戶供他人使用之特殊情形，亦必會先行
    瞭解他人使用帳戶之目的始行提供，並儘速要求返還。刑法
    上之故意，分為直接故意（確定故意）與間接故意（不確定
    故意），行為人對於構成犯罪之事實，明知並有意使其發生
    者為直接故意。行為人對於構成犯罪之事實，預見其發生，
    而其發生並不違背其本意者為間接故意；而間接故意與有認
    識的過失之區別，在於二者對構成犯罪之事實雖均預見其能
    發生，但前者對其發生並不違背其本意，後者則確信其不發
    生。又幫助犯之成立，以行為人主觀上認識被幫助者正欲從
    事犯罪或係正在從事犯罪，且該犯罪有既遂之可能，而其行
    為足以幫助他人實現構成要件者，即具有幫助故意；是若對
    於他人可能以其所交付之帳戶，進行詐欺取財之犯罪行為，
    已預見其發生，而其發生並不違反其本意，則自應負相關之
    罪責。邇來詐欺集團經常利用大量取得之他人存款帳戶，以
    隱匿其財產犯罪之不法行徑，規避執法人員之查緝，並掩飾
    、確保因自己犯罪所得之財物，類此在社會上層出不窮之案
    件，亦經坊間書報雜誌、影音媒體多所報導及再三披露而為
    眾所周知之情事，是以避免此等專屬性甚高之物品被不明人
    士利用為犯罪工具，此乃一般生活所應有之認識，且金融機
    構更多在營業據點或自動櫃員機張貼莫將帳戶資料交付他人
    以免觸法之警語，然被告卻仍將郵局帳戶提款卡、密碼交予
    毫不相識之人，當可預見陌生人取得帳戶後可能用於詐騙被
    害人匯款之用，被告主觀上具有幫助他人詐欺取財之不確定
    故意甚明。
㈣、綜上，本件事證明確，被告辯解均無足採，犯行堪以認定，
    應予依法論科。
三、論罪科刑：
㈠、按刑法上之幫助犯，係對於犯罪與正犯有共同之認識，而以
    幫助之意思，對於正犯資以助力，而未參與實施犯罪之行為
    者而言。是以，如未參與實施犯罪構成要件之行為，且係出
    於幫助之意思提供助力，即屬幫助犯，而非共同正犯。本件
    被告單純提供郵局帳戶提款卡與密碼之行為，並不能逕與向
    被害人施以欺罔之詐術行為等視，且亦無證據證明被告有何
    參與詐欺取財犯行之構成要件行為，是被告提供帳戶提款卡
    與密碼後，再由詐騙集團成員指示受騙之被害人匯入款項至
    被告提供之帳戶，被告所為顯係對於詐騙集團成員遂行詐欺
    取財犯行資以助力，自應論以幫助犯，而非共同正犯。核被
    告所為，係犯刑法第30條第1 項前段、第339 條第1 項之幫
    助詐欺取財罪。被告雖有上揭提供帳戶存摺、提款卡與密碼
    之舉，惟依現有卷證，並無任何積極證據足認被告所幫助之
    詐欺集團成員人數已達3 人以上，且依2 位被害人遭詐騙之
    情節以觀，單由1 人行騙或2 人實施分工，衡情亦屬可能，
    依「罪證有疑，罪疑唯輕」之原則，尚難認本案有刑法第30
    條第1 項前段、第339 條之4 第1 項第2 款之幫助3 人以上
    犯詐欺取財罪之情形，附此敘明。被告以幫助之意思，參與
    構成要件以外之行為，為幫助犯，爰依刑法第30條第2 項規
    定，依正犯之刑減輕之。
㈡、爰審酌被告將自身使用之金融帳戶資料提供予詐騙集團成員
    ，以此方式幫助不法詐欺集團成員從事詐欺取財之犯行，致
    使此類犯罪手法層出不窮，更造成犯罪偵查追訴的困難性，
    嚴重危害交易秩序與社會治安，且不法詐欺集團成員取得上
    開金融帳戶資料後，向被害人詐取財物，侵害財產法益之情
    節及程度難謂輕微，暨考量被告犯後否認犯行之犯後態度、
    迄未賠償告訴人或達成和解，告訴人損失非鉅，以及其智識
    、素行、生活狀況、無證據證明獲有犯罪所得等一切情狀，
    量處如主文所示之刑，併諭知易科罰金之折算標準。
㈢、被告前未曾因故意犯罪受有期徒刑以上刑之宣告，有臺灣高
    等法院被告前案紀錄表在卷可憑，足見其素行尚佳，復斟酌
    被告尚屬年輕，念其因短於思慮，致罹本罪，雖未能坦承犯
    行，然考量告訴人匯入其帳戶之金錢非鉅，且被告於訴訟外
    與告訴人達成和解，本院認被告歷此偵、審暨科刑之教訓後
    ，當知所警惕，信無再犯之虞，認所宣告之刑以暫不執行為
    適當，爰併予宣告緩刑2 年，以啟自新。
四、不另為無罪諭知部分：
㈠、公訴意旨略以：被告上開交付郵局帳戶提款卡、密碼之行為
    ，另構成洗錢防制法第2 條第2 款及同法第3 條第2 款所定
    之洗錢行為，且為幫助犯，而應依刑法第30條第1 項前段、
    洗錢防制法第14條第1 項規定論以幫助洗錢罪。
㈡、最高法院108 年度台上大字第3101號大法庭裁定揭稱：「特
    定犯罪之正犯實行特定犯罪後，為掩飾、隱匿其犯罪所得財
    物之去向及所在，而令被害人將款項轉入其所持有、使用之
    他人金融帳戶，並由該特定犯罪正犯前往提領其犯罪所得款
    項得手，因已造成金流斷點，該當掩飾、隱匿之要件，該特
    定犯罪正犯自成立一般洗錢罪之正犯。如提供金融帳戶之行
    為人主觀上認識該帳戶可能作為對方收受、提領特定犯罪所
    得使用，對方提領後會產生遮斷金流以逃避國家追訴、處罰
    之效果，仍基於幫助之犯意，提供該帳戶之提款卡及密碼，
    以利洗錢之實行，應論以一般洗錢罪之幫助犯」。是提供金
    融帳戶之行為人是否成立一般洗錢罪之幫助犯，仍應以主觀
    上有無認識為斷。又幫助他人實行犯罪行為者，為幫助犯。
    刑法第30條第1 項定有明文。所謂幫助行為，固包含積極之
    幫助與消極之幫助，但須所幫助之行為，與正犯之行為，具
    有直接關聯性，始能成立幫助犯（最高法院98年度台上字第
    5999號判決意旨參照）。近年來詐欺事件恆傳，政府相關機
    關為防止民眾遭到詐欺集團成員矇騙致生損害，透過各種宣
    傳途徑，經常灌輸民眾當前詐欺集團慣用之詐欺手法，庶免
    民眾受害上當。其中借用他人之金融帳戶，作為詐欺集團向
    被害人取得錢財之工具，一般智慮健全者大都能理解知曉，
    並提高防範不任意將其個人金融帳戶借予他人使用，避免遭
    到詐欺集團利用其金融帳戶資為詐欺取財之工具，此部分之
    幫助行為，係在於詐欺集團利用其金融帳戶取信被害人，認
    為係與願意提供真實帳戶之所有人進行匯款，而與詐欺行為
    之助成具有直接關聯性。然而，「洗錢」為專業用語，涉及
    複雜之金融及法律概念，一般市井民眾通常無法充分明白理
    解知曉「洗錢」之概念及其範疇，況且行為人提供詐欺集團
    金融帳戶後，得否助成洗錢行為之遂行，端視其後詐欺集團
    成員款項提領方式而有不同，除有行為人於提供金融帳戶時
    ，已對於詐欺集團成員以現金提領後，將以層層轉交方式造
    成金流斷點等節有高度認識，始可認其所為與一般洗錢罪具
    有直接關聯性之幫助行為。從而，一般民眾提供金融帳戶（
    存摺、提款卡、密碼）予不熟識之人，其主觀上或有詐欺集
    團可能會利用其提供之金融帳戶，作為向他人詐欺取財工具
    之直接故意或不確定故意，但若謂不問情節均認提供金融帳
    戶之行為人，主觀上均已認識該帳戶可能作為對方收受、提
    領特定犯罪所得使用，對方提領後會產生遮斷金流以逃避國
    家追訴、處罰之效果者，則不無將幫助詐欺行為與幫助洗錢
    行為之主觀犯意等視之。
㈢、被告固然有提供帳戶提款卡及密碼予詐欺集團使用，幫助詐
    欺集團成員對被害人詐騙而使被害人將受騙款項存入或匯入
    被告所提供之帳戶，嗣旋即遭提領一空等情。惟就被告提供
    帳戶幫助犯罪之目的，尚無證據證明係為掩飾、隱匿該等犯
    罪所得之本質、來源、去向、所在，或使他人逃避刑事追訴
    而移轉或變更特定犯罪所得之情事；且本件係被告以外之詐
    欺集團成員所為詐騙行為，而利用被告所提供之帳戶，要求
    被害人將詐騙款項直接匯入被告上開帳戶之行為，屬於該等
    正犯實施詐欺行為之犯罪手段，並非詐欺集團成員於取得財
    物後，另為掩飾、隱匿詐騙所得之行為，亦非被告於詐欺集
    團成員實施詐欺犯罪取得財物後，另行提供帳戶而為之掩飾
    、隱匿。甚且，詐欺集團成員在蒐集人頭帳戶時，尚未實施
    犯罪，被告於提供上開帳戶、金融卡及密碼時，特定犯罪既
    然尚未發生，被害人或犯罪所得還未產生，前置之特定犯罪
    尚未既遂前，單純提供帳戶是否該當洗錢或幫助洗錢罪，即
    不無疑問。從而，就本案被告提供帳戶幫助犯罪之目的，尚
    無證據係為掩飾、隱匿該等犯罪所得之本質、來源、去向、
    所在，或使他人逃避刑事追訴而移轉或變更特定犯罪所得之
    情事；遑論單純提供帳戶之被告，主觀上是否有積極避免使
    他人受追訴、處罰而對於犯罪所得或利益掩飾或隱匿，使之
    合法化或無法追溯之意思，更非無疑。是本院認不能僅因提
    供帳戶之人對於前置犯罪有所助力，遽論其亦應構成後階段
    之洗錢或幫助洗錢罪嫌。此外，檢察官並未具體指出本案被
    告有何「掩飾、隱匿」犯罪所得之行為內容或方式，亦未積
    極證明被告有參與詐欺集團成員將提領之犯罪所得予以掩飾
    、隱匿，進而營造合法來源之外觀，或使其來源無法追溯之
    行為，更未提出事證證明被告主觀上有何「掩飾、隱匿」犯
    罪所得之犯意，自不能僅因被告提供上開帳戶、金融卡及密
    碼等行為，遽論以幫助洗錢之罪責，本應為被告無罪之諭知
    ，惟公訴意旨認此部分與前開經本院論罪科刑部分，具有想
    像競合犯之裁判上一罪關係，依法不另為無罪之諭知。
據上論斷，應依刑事訴訟法第299 條第1 項前段，刑法第30條第
1 項、第2 項、第339 條第1 項、第3 項、第41條第1 項前段、
第74條第1 項第1 款，刑法施行法第1 條之1 第1 項，判決如主
文。
本案經檢察官施婷婷提起公訴，檢察官賴怡伶到庭執行職務。
中　　華　　民　　國　 110　　年　　12　　月　　10　　日
                  刑事第十二庭  審判長  法　官　張宏任
                                        法  官  林姿秀
                                        法  官  林莆晉
以上正本證明與原本無異。
如不服本判決應於收受判決後20日內向本院提出上訴書狀，並應敘述具體理由。其未敘述上訴理由者，應於上訴期間屆滿後20日內向本院補提理由書(均須按他造當事人之人數附繕本)「切勿逕送上級法院」。　　　　　　　　　　　　　　　　　　　　
                                        書記官  陳美靜
中　　華　　民　　國　　110 　年　　12　　月　　10　　日



附錄本案論罪科刑法條：
中華民國刑法第339條
（普通詐欺罪）
意圖為自己或第三人不法之所有，以詐術使人將本人或第三人之
物交付者，處5年以下有期徒刑、拘役或科或併科50萬元以下罰
金。
以前項方法得財產上不法之利益或使第三人得之者，亦同。
前二項之未遂犯罰之。